臺灣臺北地方法院民事判決　　　　　　 98年度重訴字第290號
原　　　告　燦坤實業股份有限公司
法定代理人　莊　興
訴訟代理人　劉韋廷律師
複代理人　　江皇樺
　　　　　　林財生
　　　　　　楊承運
被　　　告　網路家庭國際資訊股份有限公司
法定代理人　詹宏志
訴訟代理人　李貞儀律師
　　　　　　林佳瑩律師
　　　　　　葉大殷律師
複代理人　　林怡芳律師
上列當事人間損害賠償事件，經本院於100年2月24日言詞辯論終
結，判決如下：
    主      文
被告應給付原告新臺幣壹佰萬元及自民國九十七年十二月十一日
起至清償日止按年利率百分之五計算之利息。
被告應負擔費用，將如附件所示內容登載於被告PChome網站24小
時購物網首頁四日。
原告其餘之訴駁回。
訴訟費用由被告負擔新臺幣壹萬仟玖佰元，餘由原告負擔。
本判決於原告以新臺幣拾萬元預供擔保後得假執行；但被告如
以新臺幣壹佰萬元為原告預供擔保，得免為假執行。
原告其餘假執行之聲請駁回。
    事實及理由
一原告主張：其於民國97年4月18日至21日舉辦「會員招待會」
  ，向消費者表示此期間可向原告購買較低價之商品，詎被告於
  同期間在其網站刊登不實之比較廣告（下稱系爭廣告），就原
  告所銷售LG變頻直驅洗衣機、大同22吋液晶電視、技嘉UMPC
  6.5吋行動電腦、Corega MISO超高效能無線寬頻分享器組合，
  表示原告「無販售」，使消費者誤認原告銷售商品種類過少，
  另就任天堂NDS Lite主機刊載原告包含加購商品之價格，卻以
  被告同一商品未含加購商品之價格做為比較基準，就Epson
  CX6900相印機商品，逕以原告非會員價為比較基礎，又將原告
  所售甜心蘋果MP4 2G再送果凍套禮盒誤認為Acorp1.8吋銀炫風
  MP4，而為錯誤之比價，且原告並未銷售任天堂Wii Fit、華碩
  ASUS VW222U 22吋HDCP寬螢幕、Dr.eye8.0譯典通盒裝專業版
  等商品，被告卻刊載原告販售價格高於被告，均使消費者誤認
  原告之售價普遍高於被告之售價，轉向被告購買。被告所為係
  足以影響交易秩序之欺罔及顯失公平之行為，侵害原告長期所
  營造物美價廉之商譽，減低消費者對原告之評價，致原告之商
  譽與銷售業績同受重大損害。經原告向行政院公平交易委員會
  （下稱公平會）提出檢舉，公平會調查後於97年10月22日以公
  處字第097138號處分書（下稱系爭處分）認被告於網站刊載不
  實廣告，就被比較對象即原告商品之價格及內容為虛偽不實及
  引人錯誤之表示，違反公平交易法第24條規定，對被告處以新
  臺幣（下同）20萬元罰鍰，並命其應即停止系爭廣告。惟被告
  並未立即移除系爭廣告，顯係故意侵害原告之商譽，原告得依
  公平交易法第31條、第32條、第34條、民法第184條、第195條
  第1項之規定，請求被告賠償財產上及非財產上之損害1000萬
  元，並負擔費用，將本件判決書內容登載新聞紙及各大入口網
  站，以回復原告商譽等情。求為判命被告應給付原告1000萬元
  及自起訴狀繕本送達翌日起至清償日止按年利率5%計付利息，
  並應負擔費用以14號字體及半版之篇幅將本件判決主文及事實
  刊登於中國時報、聯合報、蘋果日報及自由時報之全國版頭版
  ，另刊載於被告、雅虎國際資訊股份有限公司、露天市集國際
  資訊股份有限公司及天空傳媒股份有限公司之網站首頁之判決
  ，並願供擔保，請准宣告假執行。
二被告辯稱：系爭處分對普通法院不發生構成要件效力，普通法
  院得自為認定事實。原告在公平會調查程序中所提發票與其在
  本件所提銷售資料不一致，致公平會依不實資料作成系爭處分
  ，故系爭處分有重大瑕疵，不足採信；何況系爭處分之依據為
  公平交易法第24條，無涉同法第22條關於損害他人營業信譽之
  規定，原告應證明其商譽因系爭廣告而受損害。系爭廣告係依
  據被告派員至原告門市實際訪價或參考原告商品廣告型錄所載
  價格而製作，所比較之28項商品中，僅有11項經公平會認定不
  實，且所載飛利浦HDMI讀碟王系列DVD player之價格尚低於原
  告廣告型錄所載者，可證明被告於刊登前已合理查證，並無侵
  害原告商譽之故意或過失。又原告並未證明於交易市場享有同
  業間最便宜之商譽，且系爭廣告僅比較兩造商品之價格，並未
  詆毀原告提供服務之內容，原告之商譽未因此受損害，其請求
  被告賠償或回復名譽，均無理由。縱然系爭廣告影響原告之商
  譽，其影響範圍亦僅限於瀏覽PChome網站之人，故原告請求將
  本件判決刊登於其他入口網站及報紙，顯然過當等語。聲明求
  為駁回原告之訴及其假執行之聲請，如受不利之判決，並願供
  擔保，請准宣告免為假執行。
三兩造不爭執之事項（參見本院卷(二)第51、52頁之98年7月20日
  言詞辯論筆錄）：
  (一)被告於97年4月18日至21日在其網站刊載系爭廣告，原告認
    其廣告內容不實，違反公平交易法，向公平會提出檢舉。
  (二)公平會經調查後，於97年10月22日作成系爭處分，認被告係
    在網站刊載不實廣告，就被比較對象商品（即LG變頻直驅洗
    衣機、大同22吋液晶電視、技嘉UMPC 6.5吋行動電腦、
    Corega MISO超高效能無線寬頻分享器組合、任天堂WiiFit
    、任天堂NDS Lite主機、華碩ASUS VW222U 22吋HDCP寬螢幕
    、譯典通Dr.eye8.0、飛利浦HDMI讀碟王系列DVD player、
    Acorp 1.8吋銀炫風MP4、Epson CX6900相印機等，下合稱系
    爭商品）之價格及內容為虛偽不實及引人錯誤之表示，違反
    公平交易法第24條規定，而處以20萬元罰鍰，並命被告自處
    分書送達之次日起，應立即停止前開違法行為。另認被告並
    無違反公平交易法第19條第3款情形，且非屬公平交易法第
    21條規定範疇。
  (三)被告接獲系爭處分後，並未提起訴願等行政救濟程序，系爭
    處分已確定。
四兩造爭執要點及本院之判斷：
  原告主張：被告於97年4月18日至21日在其網站刊載系爭廣告
  ，故意侵害原告之商譽，致原告受有損害等情，依公平交易法
  第31條、第32條、第34條、民法第184條、第195條第1項規定
  ，請求被告賠償財產及非財產上之損害1000萬元，並為回復原
  告商譽之適當處分，為被告所否認。經查：
  (一)原告主張：被告刊載系爭廣告之行為違反公平交易法第24條
    規定，業經公平會以系爭處分處以罰鍰並限期命其停止等情
    ，有系爭處分附卷可稽（參見本院卷(一)第83至91頁）。參酌
    系爭處分記載公平會係依公平交易法第41條「公平交易委員
    會對於違反本法規定之事業，得限期命其停止、改正其行為
    或採取必要更正措施，並得處新臺幣5萬元以上2500萬元以
    下罰鍰；…」之規定作成處分，且事後未據被告提出訴願表
    示不服，可見公平會本於其職權認定被告有違反公平交易法
    第24條規定之情事，並無不合。被告雖辯稱：原告在公平會
    調查程序中提出不實資料，致公平會對被告作成處分，故系
    爭處分有重大瑕疵等語，然所稱不實資料僅指原告於本件所
    提關於LG變頻直驅洗衣機、任天堂NDS Lite主機、飛利浦
    HDMI讀碟王系列DVD player、Acorp1.8吋銀炫風MP4、Epson
    CX6900相印機之價格資料異於原告提出於公平會者，且其中
    LG變頻直驅洗衣機部分係經公平會認定原告有銷售該產品，
    系爭廣告卻刊載原告「無販售」，任天堂NDS Lite主機部分
    係經公平會認定被告合計加購商品之價格成為原告之售價，
    被告則未銷售加購商品，致比較之基準不同，Acorp 1.8吋
    銀炫風MP4部分係經公平會認定被告以他項商品之價格做為
    此項商品而為比較，Epson CX6900相印機部分係經公平會認
    定被告應以原告之會員價為比較之依據，非得逕以原告之非
    會員價為比較基礎，均與原告於本件所提價格資料無關。何
    況原告於本件所提關於任天堂NDS Lite主機、Epson CX6900
    相印機之價格仍低於系爭廣告刊載者，且被告對於公平會就
    LG變頻直驅洗衣機、大同22吋液晶電視、技嘉UMPC 6.5吋行
    動電腦、Corega MISO超高效能無線寬頻分享器組合等4項商
    品誤為刊載原告「無販售」、就任天堂Wii Fit、華碩 ASUS
    VW222U 22吋HDCP寬螢幕、譯典通Dr.eye 8.0等3項原告未銷
    售之商品仍刊載原告之售價等情，均未爭執，則系爭處分以
    系爭廣告就系爭商品之價格及內容為虛偽不實及引人錯誤之
    表示為由，認定被告違反公平交易法第24條之規定，難認有
    何瑕疵。
  (二)其次，被告刊載系爭廣告之行為既就原告商品之價格及內容
    為虛偽不實及引人錯誤之表示而違反公平交易法第24條之規
    定，原告據以主張其商譽受侵害，雖為被告所否認，惟原告
    主張：其店面、廣告均營造商品於同業間最便宜之形象，會
    員招待會期間亦向消費者表示可向原告購買較低價之商品等
    情，業據提出各店面招牌照片及廣告為證（參見本院卷(一)第
    20至23、79、80頁），被告亦不爭執。而系爭廣告於原告舉
    辦會員招待會期間刊載有價格等錯誤內容之系爭商品至少有
    10項，自將使消費者誤認原告多件商品之售價高於被告同一
    商品之售價，以致認為原告對於消費者之訴求不實而不足信
    賴，從而難認被告刊載系爭廣告無侵害原告商譽之情形。再
    者，被告雖辯稱：系爭廣告之依據為原告門市或其廣告型錄
    之商品價格，且所比較之28項商品中僅有11項遭公平會認定
    廣告不實，可見被告已合理查證，且原告實際售價與其廣告
    型錄所載價格不盡相同，同一商品在不同門巿之售價亦有差
    異，無論被告是否向原告260家門巿逐一查證，均無法避免
    所查證之價格與被告某些售價不一致之情形，故被告已盡注
    意義務，無侵害原告商譽之故意或過失等語。然被告為銷售
    系爭商品之業者，其明知原告之門巿眾多、遍佈全國，且曾
    派員訪價，應知同一商品在不同地區之門巿，難免因成本、
    需求或銷售策略不同而隨時異其售價，若未隨時全面逐一查
    訪，難認可得而知原告是否銷售某些商品或其最低售價。而
    被告自知未能善盡徹底查證之責，卻為吸引消費者向被告購
    買商品，貿然製作未標明查訪時間、地點之比較廣告，以致
    至少10項商品發生價格等錯誤，自難認被告無侵害原告商譽
    之過失。至於原告雖不爭執系爭廣告中關於原告其他商品之
    資訊尚無不實，惟系爭廣告既有上述虛偽不實及引人錯誤情
    形，縱因其中真假交錯而難認被告係故意侵害原告之商譽，
    仍難謂被告無過失。
  (三)按事業違反公平交易法之規定，致侵害他人權益者，應負損
    害賠償責任；因故意或過失不法侵害他人之權利者，負損害
    賠償責任；違反保護他人之法律，致生損害於他人者，負賠
    償責任；不法侵害他人之名譽、信用者，被害人雖非財產上
    之損害，亦得請求賠償相當之金額，其名譽被侵害者，並得
    請求回復名譽之適當處分，公平交易法第31條、民法第184
    條第1項前段、第2項前段、第195條第1項分別定有明文；另
    被害人依公平交易法之規定向法院起訴時，亦得依同法第34
    條規定請求由侵害人負擔費用，將判決書內容登載新聞紙。
    又法人之名譽包括社會大眾對其經濟上之信用評價，其名譽
    遭受損害，固無精神上痛苦可言，無從依上開規定請求精神
    慰藉金（最高法院62年台上字第2806號判例意旨參照），然
    非財產上之損害係指財產損害以外之損害，應非限於精神上
    之痛苦，若侵害法人之名譽並貶損其信用，信用之無形損害
    亦屬非財產上之損害，縱然事後得以適當處分回復其名譽，
    仍得就回復前所受之損害請求以金錢填補之。本件被告刊載
    系爭廣告違反公平交易法第24條之規定，將使消費者誤認原
    告就系爭商品之訴求不實而不足信賴，侵害原告之商譽，已
    如前述，則原告主張其因此受有非財產上之損害，依公平交
    易法第31條、民法第195條第1項規定請求被告賠償，尚非無
    據。審酌兩造均為知名業者、兩造資本總額（參見本院卷(一)
    第162、163頁之公司登記資料）、被告侵害情狀及兩造於公
    平會與本件審理期間所提系爭商品銷售資料等情，應認原告
    請求賠償非財產上之損害以100萬元為適當。另民法第195條
    第1項後段所稱回復名譽之適當處分，係指在客觀上足以回
    復名譽且屬必要者而言。查被告既因刊載系爭廣告而侵害原
    告之商譽，則原告請求依民法第195條第1項後段及公平交易
    法第34條之規定，為回復商譽之適當處分，為有理由。審酌
    被告係於97年4月18日至21日共4日間在其PChome網站24小時
    購物網刊載系爭廣告，以及網際網路無遠弗屆，其普及率與
    影響力不下於新聞紙等情，認原告請求由被告負擔費用，將
    本件判決書內容登載於PChome網站24小時購物網4日，足以
    回復原告之商譽，應予准許。逾此之請求，難認必要，不應
    准許。
  (四)至於原告主張被告故意侵害其商譽，依公平交易法第32條第
    1項酌定損害額3倍以下之賠償部分，因原告所提網頁資料（
    參見本院卷(一)第226至231頁）並無日期，不能證明被告受公
    平會處分後未立即移除系爭廣告，此外尚無其他證據足資證
    明被告係故意侵害原告之商譽，故原告此部分主張並無依據
    。另原告雖主張因系爭商品在會員招待會期間之銷售情況不
    如以往而受有財產上之損害，請求依民法公平交易法第32條
    第2項規定按被告因侵害行為所受利益計算損害額，惟系爭
    商品在會員招待會期間之銷售情況縱然不如以往，其因素可
    能為消費需求改變、替代性商品推陳出新或其他同業競爭等
    ，尚難遽認與被告刊載系爭廣告之間有相當因果關係，故難
    認原告因被告侵害其商譽而受有財產上之損害；另系爭商品
    並非僅原告可得銷售，故被告在原告會員招待會期間縱然因
    銷售系爭商品而獲有利益，亦不能當然認為係侵害原告商譽
    而受利益，原告既未證明被告所受利益與其侵害行為間有相
    當因果關係，其請求按被告所受利益計算損害額，亦無理由
    。
五綜上所述，原告依公平交易法第31條、第34條、民法第184條
  、第195條第1項規定，請求被告給付100萬元及自起訴狀繕本
  送達翌日即97年12月11起至清償日止按年利率5%計算之法定遲
  延利息，並負擔費用，將如附件所示內容登載於被告PChome24
  小時購物網首頁4日，為有理由，應予准許；逾此之請求為無
  理由，應予駁回。兩造均陳明願供擔保，以代釋明，聲請宣告
  假執行或免為假執行，爰就原告勝訴部分各酌定相當之擔保金
  額予以准許；至原告敗訴部分，其假執行之聲請失所附麗，應
  併予駁回。
六本件判決之基礎已臻明確，兩造其餘攻擊防禦方法及主張舉證
  ，於判決結果不生影響，無一一審究之必要，附此敘明。
七本件原告勝訴部分之訴訟費用為裁判費13,900元，應由被告負
  擔，其餘訴訟費用應由原告負擔。
八據上論結，本件原告之訴為一部有理由、一部無理由。依民事
  訴訟法第79條、第87條第1項、第390條第2項、第392條第2項
  ，判決如主文。
中    華    民    國    100    年    3    月    10    日
                  民事第二庭  法  官  林玲玉
以上正本係照原本作成。
如對本判決上訴，須於判決送達後20日內向本院提出上訴狀。如
委任律師提起上訴者，應一併繳納上訴審裁判費。
中    華    民    國    100    年    3    月    10    日
                              書記官  劉碧輝
附件：
網路家庭國際資訊股份有限公司因於民國97年4月18日至21日在
其網站刊載比較廣告，對於燦坤實業股份有限公司所銷售或未銷
售之10項商品價格為不實之表示，違反公平交易法第24條之規定
，致侵害燦坤實業股份有限公司之商譽，經臺灣臺北地方法院98
年度重訴字第290號民事判決網路家庭國際資訊股份有限公司應
就燦坤實業股份有限公司所受非財產上之損害，賠償燦坤實業股
份有限公司新臺幣100萬元及自97年12月11日起至清償日止按年
利率5%計算之利息。